【裁判字號】    98,交聲,227
【裁判日期】    980521
【裁判案由】    聲明異議
【裁判全文】
臺灣彰化地方法院交通事件裁定         98年度交聲字第227號
原處分機關
即移送機關  交通部公路總局臺中區監理所彰化監理站
異  議  人
即受處分人  甲○○
上列受處分人因違反道路交通管理處罰條例案件，對於交通部公
路總局臺中區監理所彰化監理站民國98年2月6日所為之處分（彰
監四字第裁64─J00000000號裁決書），聲明異議，本院裁定如
下：
    主  文
異議駁回。
    理  由
一、按汽車駕駛人，行經有燈光號誌管制之交岔路口闖紅燈者，
    處新臺幣（下同）1,800 元以上5,400 元以下罰鍰，並記違
    規點數3 點，道路交通管理處罰條例第53條第1 項及第63條
    第1 項第3 款分別定有明文；次按汽車駕駛人有經以科學儀
    器取得證據資料證明其行為違規者，得逕行舉發；又逕行舉
    發案件以汽車所有人為被通知人製單舉發，同條例第7 條之
    2 第1 項第7 款、第4 項分別定有明文。
二、另按行車管制號誌之圓形紅燈燈號顯示之意義為「車輛面對
    圓形紅燈表示禁止通行，不得超越停止線或進入路口」，道
    路交通標誌標線號誌設置規則第206 條第5 項第1 款定有明
    文。末按交通部82年4 月22日交路字第009811號函，就圓形
    紅燈時超越停止線或闖紅燈行為之認定設定標準，以為執法
    單位參考，其重要內容摘列如下：一、車輛面對圓形紅燈時
    仍逕予穿越路口至銜接路段，含左轉、直行、迴轉及右轉（
    依箭頭綠燈允許行駛者除外），即視為闖紅燈之行為（按95
    年7 月1 日修正施行之道路交通管理處罰條例第53條第2 項
    增訂：「前項紅燈右轉行為者，處新臺幣6 百元以上1 千8
    百元以下罰鍰」，此項增定業將紅燈右轉行為排除在闖紅燈
    之定義之外）。二、有繪設路口範圍者：車輛無視於紅燈警
    示，有穿越路口之意圖，而「車身已伸入路口範圍亦視同闖
    紅燈；若僅伸越停止線而未達路口範圍者，則視為不遵守標
    線指示」（按不遵守標線指示者，依道路交通管理處罰條例
    第60條第2 項第3 款之規定論處）處分之。三、無繪設路口
    範圍者：以車輛無視於紅燈號誌，而有穿越路口之企圖，其
    「車身並已伸越停止線並足以妨害其他方向人（若有行人穿
    越道）、車通行者」，亦以闖紅燈論處；若僅車身伸越停止
    線則以不遵守標線指示視之。四、目前交岔路口已繪設網狀
    黃線區者，暫以該範圍視作路口。此外，「微電腦闖紅燈及
    測速自動照相設備」感應線圈係埋設於路面，其主機控制單
    元，除設定時間調整及啟動照相各設定單元外，微電腦控制
    單元，係與路口行車管制號誌時向、週期、時比等同步設定
    ，倘號誌燈號為綠燈時則執行超速照相，並由微電腦控制單
    元運算車輛行經感應線圈距離所需時間換算速度，而號誌燈
    號為紅燈時則執行闖紅燈照相，均合先敘明。
三、原處分意旨略以：異議人所有車牌號碼9955-LG 號之自用小
    客車，於民國97年12月13日上午11時05分，行經南投縣草屯
    鎮○○路、食水巷口時，駛越停止線經電子經線圈感應，偵
    測電腦判讀闖紅燈，爰依據道路交通管理處罰條例第53條第
    1 項及同條例第63條第1 項之規定，裁處罰鍰2,700 元，及
    記違規點數3點 。
四、異議意旨略以：伊所有之車輛當時行經上揭路口時才發現號
    誌已轉紅燈，因怕緊急煞車導致後車追撞，故煞車減速，且
    依電子經線圈設備感應後所攝，經舉發人所舉之採證照片2
    張所示，其中第2張照片拍攝時，伊之車輛係處於停止進行
    狀態，且車輛位置與橫向食水巷尚有距離，原處分機關竟以
    此照片遽認有闖紅燈之違規行為，顯有違誤，爰依法聲明異
    議等語。
五、觀諸卷附之採證照片，違規照片第2 行右側代碼「R 」表示
    紅燈秒數時間，第3 行代碼「V 」表示車速。當號誌轉變為
    紅燈時，車輛輪胎必須壓到感應線圈，自動照相設備始啟動
    並拍下第1 張舉發照片；若車輛繼續前行，自動照相設備則
    拍下下1 秒之第2 張舉發照片。因此，第1 張照片顯示異議
    人車行方向之號誌係紅燈，且紅燈秒數（即代碼「R 」）為
    「4 秒4 」，異議人所駕駛前開車號汽車已超越停止線；第
    2 張照片之紅燈秒數（即代碼「R 」）為「5 秒4 」，異議
    人所駕駛之自小客車已行駛過停止線，且車速（即代碼「V
    」）為時速20公里。是異議人當時之車行速度既為時速20公
    里，則其每秒之平均行車距離為5.555 公尺（【20×1000】
    ÷【60×60】＝5.555） ，換算可知異議人在該路口變換成
    紅燈時，距離該路口有24.442公尺遠（5.555 ×4.4 ＝24.
    442） ，加以黃燈之警告時間，則異議人當有充足之時間、
    距離對該管制號誌有所準備，再觀諸採證照片顯示異議人車
    輛後方並無其他車輛跟隨在後，是其辯稱因為應變不及且怕
    後方車輛追撞而緩慢停止云云，顯非可採。另由本院依職權
    函請警員所繪製之現場圖觀之，第2 張取締照片所示異議人
    之車身位置非但已經超越停止線，且應已進入足以妨害食水
    巷人、車通行方向之路口範圍內，揆諸前揭說明，本件顯可
    認定為闖紅燈之行為無訛。
六、綜上，本件受處分人所有之車輛確有於上揭時、地之違規行
    為，原處分機關依道路交通管理處罰條例第53條第1項、第6
    3條第1項及違反道路交通管理事件統一裁罰基準表之規定，
    裁處受處分人罰鍰2,700 元，並記違規點數3 點，經核於法
    並無違誤，本件異議為無理由，應予駁回。
據上論斷，應依道路交通案件處理辦法第19條，裁定如主文。
中    華    民    國    98    年    5     月    21    日
                  交通法庭        法  官  黃玉齡
以上正本證明與原本無異。
如不服本裁定，應於裁定送達後5日內向本院提出抗告狀 (須附
繕本 )。
中    華    民    國    98    年    5     月    21    日
                                  書記官  黃鏽金


司法院資訊處製作；財團法人民間司法改革基金會備份。
